【裁判字號】    91,家簡上,2
【裁判日期】    920225
【裁判案由】    給付生活費
【裁判全文】
臺灣臺南地方法院民事判決  九十一年度家簡上字第二號
    上  訴  人  甲○○
    訴訟代理人  黃正彥律師
                黃雅萍律師
    被上訴人    乙○○
右當事人間請求給付生活費事件，上訴人對於中華民國九十一年九月二日本院家事法
庭九十一年度家簡字第四號第一審簡易判決提起上訴，本院判決如左：
    主  文
原判決關於命上訴人給付超過新台幣壹拾柒萬元，及自民國九十一年四月一日起至清
償日止，按週年利率百分之五計算之利息部分，暨訴訟費用之裁判均廢棄。
右開廢棄部分，被上訴人在第一審簡易之訴駁回。
其餘上訴駁回。
第一、二審訴訟費用由上訴人負擔五分之四，餘由被上訴人負擔。
    事  實
甲、上訴人方面：
  一、聲明：求為判決(一)原判決廢棄。(二)右開廢棄部分，被上訴人在第一審之訴駁回
      。
  二、陳述：除與原審判決書所載者相同茲予引用外，補稱：
  （一）按「解釋意思表示，應探求當事人之真意，不得拘泥於所用之辭句」，民法
        第九十八條定有明文。又「解釋契約固屬事實審法院之職權，惟其解釋如違
        背法令或有悖於論理法則，自非不得以其解釋為不當，援為上訴第三審之理
        由」（最高法院八十三年台上字第二一一八號判例參照）。兩造離婚協議書
        第四條內容，其約定按月給付生活費三萬元及其餘日常生活用品實報實銷，
        因兩造對其解釋不同，自應訊問協議離婚時在場之證人，以釐清真相，原審
        未予調查，且逾越兩造主張，自行認定「生活費」為「贍養費」，自有違誤
        。
  （二）查若依原審解釋「生活費」為「贍養費」，亦與民法第一千零五十七條所規
        定「夫妻無過失之一方，因判決離婚而陷於生活困難者，他方縱無過失，亦
        應給與相當之贍養費」之情狀不符，況且司法院二十一年院字第七四四號解
        釋亦稱「陷於生活困難為贍養費之所由生」，最高法院二十八年上字第四八
        七號判例意旨「民法第一千零五十七條之規定，限於夫妻無過失之一方，因
        判決離婚而陷於生活困難者，始得適用」，夫妻兩願離婚者，無適用同條之
        規定，請求他方給付贍養費之餘地」，原判決解釋違背當事人真意，且與法
        不符。
  （三）次查，被上訴人自認收受新台幣（下同）四萬元，上訴人主張扣抵，原判決
        則以該四萬元為菜錢非生活費，不予扣抵，惟依離婚協議書第四條分有「生
        活費」及「其餘日常生活用品實報實銷」，若該四萬元並非生活費，又非日
        常生活用品費，被上訴人收受即屬不當得利，自應返還，上訴人仍可主張抵
        銷，若屬日常生活用品費，惟被上訴人並未報帳，如何按數給付，自可反證
        ，上訴人交付之四萬元為生活費甚明，原審不予扣抵，自有違誤。
  （四）再者，兩造並非離婚後即形同陌路，仍共同生活，被上訴人仍一如往常照顧
        子女，且未告知共同生活之父母，足見兩造為照顧父母及子女之生活起居，
        而有共同生活之約定，上訴人為彌補被上訴人在夫家照料之辛勞，乃同意給
        付生活費，此為該條約定之緣由，否則既已離婚，上訴人何有再負擔被上訴
        人生活費之理？因被上訴人嗣後並未在夫家繼續照顧子女，上訴人即無給付
        之義務。
  （五）雖被上訴人於鈞院陳稱係被掃地出門，該三萬元係上訴人對其之補償，非照
        顧子女之對價云云，惟查本件離婚係被上訴人提出，律師事務所亦係被上訴
        人自己找的，依離婚協議書第四點前段所稱「生活費」，與後段所稱「贍養
        費」，顯有區別，該生活費並非贍養費甚明，兩造在離婚之前，上訴人每月
        亦給付被上訴人生活費即菜錢三萬元，因上訴人要求被上訴人回家照顧公公
        及小孩，並煮飯及打掃等，故於離婚協議書上再註明「生活費三萬元」，否
        則離婚後，上訴人何需再支付被上訴人生活費？且至被上訴人再婚為止？
  （六）末查，被上訴人主張其因身體不好，並無工作云云，惟查被上訴人精研風水
        地理，離婚前時常至高雄等地幫人看風水，離婚後，除看風水外，另至其姊
        姊經營之看護中心上班，每月薪資約三萬餘元，此項國稅局函查被上訴人九
        十年度綜合所得稅結算申報書即明，被上訴人離婚後，並未陷於生活困境，
        依司法院二十一年院字第七四四號解釋、最高法院二十八年上字第四八七號
        判例意旨，被上訴人不得請求贍養費或扶養費。
        三、證據：援用原審之立證方法。
乙、被上訴人方面：
  一、聲明：求為判決駁回上訴。
  二、陳述：除與原審判決書所載者相同茲予引用外，補稱：
  （一）按民事採「當事人契約自由主義」，當事人於不違背法律之強制規定及公序
        良俗之前提下，可自由創設法律關係，法律並不禁止，上訴人上訴理由狀誤
        引最高法院二十八年上字第四八七號判例認協議離婚依民法第一千零五十七
        條之規定，不得請求贍養費云云，難以採信。
  （二）兩造所生次子邱議緯於原審已證稱：「去年暑假爸爸有三次叫我拿一萬元給
        媽媽。說這是菜錢」、「爸爸會拿菜錢叫我轉交給媽媽，由媽媽照顧我們」
        （見鈞院原審九十一年七月十五日言詞辯論筆錄），顯見兩造關於「生活費
        」及「其餘日常生活用品實報實銷」已涇渭分明，上開被上訴人於原審自認
        收受之四萬元既為「生活費」以外之「日常生活用品」，自不得主張抵銷，
        且因其菜錢為日常生活所必須，更因為每個月陸續發生，上訴人同意接續給
        付，自屬無疑，形式上應有報帳之效果。
  （三）次按「解釋契約，固需探求當事人立約時之真意，不能拘泥於契約之文字，
        但契約文字業已表示當事人之真意，無需別事探求者，即不得反捨契約文字
        而更為曲解」，最高法院十七年上字第一一一八號判例可資參照。經查，系
        爭離婚協議書已載明係「按月給付女方生活費」，而非女方花費、照料子女
        代價等語，已足認當事人之真意乃針對被上訴人之生活費用，與子女照料無
        涉甚明，無需別事探索，況契約明定係「按月給付」等語，並無任何需照料
        子女等之附加條件，尤與上訴人之主張：需視被上訴人有無照料子女而有不
        同等情，顯有不符，是當事人之真意，觀諸協議文字已甚明，何需另事探求
        解釋？
  （四）且依雙方不爭執離婚協議書第二條所載：「雙方所生長子邱議賢、次子邱議
        緯及長女邱馨慧均歸甲方監護，但女方擁有隨時探視之權利」等語，自此協
        議條文可知，原則上雙方已協議因監護權歸甲方所有，女方為與子女同住或
        照料，但仍保有探視權，再參佐同協議書第四條之規定，上訴人需自九十年
        八月起，按月給付女方生活費三萬元正等情，顯見雙方係約定於被上訴人未
        與子女同住，僅保有探視權之情形下，上訴人需按月給付款項，所謂「生活
        費」，必指單純給付女方（即被上訴人）之生活費而言，而非如上訴人所述
        ，係「照料子女」之費用，否則被上訴人既需每日在家照料子女方得取得系
        爭生活費，又何需明文規定保留被上訴人對於子女之探視權？。
  （五）再查，縱如上訴人所稱，協議「生活費」係指「菜錢、照顧子女之代價」云
        云，則該協議書第四條但書規定，「如女方再婚，則自再婚之日起，男方免
        除本項支付之責任，若男方再娶，願支付女方贍養費一百萬元」等語，則照
        料子女、買菜與男女雙方再婚並無必然關係（男方再婚後仍可由女方照料子
        女，女方再婚後亦可代為照料子女），何以雙方約定一有再婚之舉，原按月
        支付之生活費即需停止或一次給付？是以原審亦於判決理由認定：「如生活
        費確如被告稱係指菜錢或照顧子女代價，則被告無庸支付之條件，應為原告
        如不回家煮三餐及照顧子女，而不是再婚」等語確屬的論，所謂「生活費」
        ，根本與照料子女、菜錢並無關聯，純屬上訴人卸責之詞。
  （六）末按「民法第一千零五十七條之規定，限於夫妻無過失之一方，因判決離婚
        而陷於生活困難者，始得適用，夫妻兩願離婚者，無適用同條之規定」，最
        高法院二十八年上字第四八七號判例可資參照。本件兩造係以協議離婚之方
        式辦理，並書立離婚協議書以資為據，是離婚後雙方之權義關係、子女監護
        等事項，端視雙方協議辦理，無適用民法判決離婚之規定甚明，則雙方既已
        明文規定，上訴人應給付被上訴人「生活費」，則除其約定顯有違法律強行
        規定或公序良俗，得依民法第七十一條、第七十二條之規定認定無效外，自
        仍應依雙方約定履行，是本件兩造既已於協議書明定上訴人之給付生活費義
        務，亦未附加其餘條件（如視被上訴人之生活收入而定），自難僅據法律之
        補充規定為抗辯事由，上訴人抗辯被上訴人顯有謀生能力，依法律並無給付
        義務云云，惟本件被上訴人請求基礎係依離婚協議而非上開法律，上訴人抗
        辯顯無足採。
  三、證據：援用原審之立證方法。
丙、本院依職權訊問證人曾仁勇、馬式嫻。
    理  由
一、被上訴人起訴主張：兩造原為夫妻關係，婚後育有邱議緯、邱議賢、邱馨慧三名
    子女，雙方於九十年八月十三日協議離婚，並約定上訴人應自同年八月起按月給
    付上訴人生活費三萬元，惟上訴人僅支付同年八月份之三萬元後即拒不給付，迄
    至九十一年三月止共計積欠生活費二十一萬元，爰依離婚協議書第四條約定，求
    為判決上訴人應給付被上訴人二十一萬元，及自九十一年四月一日起至清償日止
    ，按週年利率百分之五計算之利息。上訴人則以：離婚協議書第四條約定「生活
    費」，其真意係指「菜錢」而言，蓋依雙方當初之約定，被上訴人於離婚後仍應
    留在上訴人家中，負責煮飯照顧三個孩子，是該每月三萬元之生活費，實係被上
    訴人照顧子女之對價，而非給予被上訴人個人之贍養費甚明，則被上訴人於九十
    年九月二十五日離家後，既未履行照顧子女之義務，即不得再請求上訴人按月給
    付生活費。退而言之，被上訴人先後已交付十幾萬元菜錢予被上訴人，而被上訴
    人亦已自認收受四萬元，自應予以扣抵等語，資為抗辯。
二、被上訴人主張兩造原為夫妻關係，婚後育有邱議緯、邱議賢、邱馨慧三名子女，
    雙方嗣於九十年八月十三日協議離婚，並約定上訴人應自同年八月起按月給付上
    訴人生活費三萬元，惟上訴人僅支付同年八月份之三萬元後即拒不給付，迄至九
    十一年三月止共計積欠生活費二十一萬元等情，業據其提出離婚協議書及存證信
    函等件為證，惟為上訴人所否認，並以前揭情詞置辯，是本件首應審究者厥為系
    爭離婚協議書第四條約定之「生活費三萬元」係指被上訴人照顧子女之對價抑或
    作為上訴人給予被上訴人之贍養費而言？經查：
  （一）按解釋私人之契約應通觀全文，並斟酌立約當時之情形，以期不失立約人之
        真意；又解釋當事人所立書據之真意，以當時之事實及其他一切證據資料為
        其判斷之標準，不能拘泥字面或截取書據中一、二語，任意推解致失真意（
        最高法院十八年上字第一七二七號及十九年上字第二八號判例意旨參照）。
        觀諸卷附離婚協議書第四條約定：「男方（即上訴人）應自民國九十年八月
        起，按月給付女方（即被上訴人）生活費參萬元正（八月份已付二萬元，餘
        一萬元八月二十日付訖）；其餘日常生活開銷實報實銷，但如女方再婚，則
        自再婚之日起，男方免除本項支付之責任；若男方再娶，願支付女方贍養費
        壹佰萬元」等語（見本院九十一年度促字第二四五七五號支付命令案卷），
        並未有隻字片語記載「生活費」三萬元係作為被上訴人照顧子女之對價；且
        參以，上開約定即明白記載自九十年八月起，按月給付三萬元，其餘日常生
        活開銷實報實銷，則依契約文字業已明白表示按月定額給付之三萬元，應屬
        因兩造婚姻關係解消後，作為被上訴人自營生活所需之贍養費性質，至因照
        顧子女所支付之日常生活費用，乃屬實報實銷範圍，否則兩造既已離婚，何
        來由上訴人支付日常生活費用之問題。又觀諸該條約定後段並附加如被上訴
        人再婚，上訴人即免除支付生活費義務之條件，則此項生活費果如上訴人所
        稱係指照顧子女之對價，其無庸支付之條件理應為「被上訴人如不回家煮三
        餐及照顧子女」，而非「被上訴人再婚」，由此益見被上訴人所稱：生活費
        三萬元之約定係作為被上訴人照顧子女之對價等詞，與前揭約定全文意旨不
        符。再參以該約定文末另載明「若男方（即上訴人）再娶，願支付女方（即
        被上訴人）贍養費一百萬元」，此對照同條約定前段「按月給付女方（即被
        上訴人）生活費三萬元」，益徵該生活費三萬元之約定，應具有給付贍養費
        之性質，蓋贍養費乃為填補婚姻上生活保持請求權之喪失而設，是夫妻一方
        同意支付他方之贍養費，應係提供他方自營生活所需，不致因夫妻離異而頓
        失所依，則贍養費之給付既係夫妻一方提供他方自營生活所必需，自應於該
        他方有自營生活需要之時（即婚姻關係解消）起即以一次全部給付或分期給
        付，否則即難期達成其目的。準此，本件兩造間所立離婚協議書第四條約定
        後段載明：上訴人於再娶時，須另支付被上訴人贍養費一百萬元等語，顯見
        兩造間於離婚協議之初即有支付贍養費之約定，而參酌前述，贍養費係為提
        供被上訴人自營生活所需費用，理應自被上訴人開始自營生活之日起，即有
        支付之必要，是如僅因該約定前段「生活費三萬元」未具體載明係作為「贍
        養費」之用，即逕認該生活費三萬元與同條約定後段之「贍養費一百萬元」
        ，係具有不同性質，則上訴人豈非僅於再娶時方負有給付贍養費之義務，而
        於再娶前卻不負有支付贍養費之義務，其以上訴人再娶與否作為贍養費支付
        之停止條件，殊與贍養費在於保障被上訴人自營生活所需之約定本旨有違，
        當非兩造當事人之真意所在。因之，著眼於贍養費之性質，並探求雙方當事
        人之真意，在解釋上應認上訴人於離婚後按月給付之生活費三萬元，實具有
        贍養費之性質，至兩造間另約定上訴人再娶時另支付贍養費一百萬元予被上
        訴人，應係考量上訴人斯時已另組家庭，不宜再以按月給付方式支付贍養費
        ，而另約定改以一次給付方式，以資因應，此對原已約定按月給付生活費三
        萬元之性質並不生影響，是上訴人執以否認前開生活費三萬元部分具有贍養
        費之性質，顯有誤會，亦非可取。綜參前開各情，兩造間簽立之離婚協議書
        第四條約定之「生活費三萬元」應係指贍養費而言，乃上訴人抗辯：該生活
        費係指「菜錢」，亦即被上訴人照顧子女之代價云云，難認有據。
  （二）又查，當時為兩造書立該離婚協議書之證人曾仁勇律師亦到庭證稱：雙方約
        定之三萬元是要給女方之生活費，就其瞭解雙方之真意，這筆款項應該就是
        贍養費，除女方再婚外，並未再附加其他任何條件等詞（見本院九十一年十
        二月二十三日準備程序筆錄），衡酌該證人係本諸兩造當事人立約時之真意
        ，書立離婚協議約定內容，且與兩造間均無利害關係，其所為證詞自屬客觀
        可採，是兩造間所為前揭「生活費」之約定，其真意顯非作為被上訴人照顧
        子女之代價，而係上訴人給付被上訴人之贍養費甚明。
  （三）況參酌兩造當時係前往律師事務所由律師代為擬妥離婚協議書後簽立，且該
        離婚協議書中猶詳細載明雙方各自再婚及再娶時相互間之權義關係，足見渠
        等書立離婚協議書之慎重，則倘若上訴人給付被上訴人之生活費確係作為被
        上訴人照顧子女之對價，豈有僅以口頭約定，而未以書面明定之理？由此益
        徵上訴人前開所辯，與常理有違，難以採信。
  （四）再者，兩造於離婚協議書第二條復約明雙方所生長子邱議賢、次子邱議緯及
        長女邱馨慧均歸上訴人監護，而被上訴人則保有隨時探視之權利，顯見兩造
        離婚後，其雙方所生三名子女均與上訴人共同居住，由上訴人負保護教養子
        女之責，至被上訴人僅享有探視之權利，是兩造所生子女既由上訴人負責照
        顧，則上訴人何來須支付照顧子女對價予被上訴人可言，且上訴人對於被上
        訴人所陳：上訴人於九十年九月十四日、十月二十七日、十二月八日及九十
        一年一月二十六日囑其子女分別交付予伊一萬元乙節，亦不爭執，並自承：
        被上訴人在九十年九月二十六日即離家出走，未與子女同住（均見本院九十
        二年二月十一日言詞辯論筆錄），則被上訴人既自九十年九月二十六日即已
        離家，未能再履行照顧子女之責任，上訴人何須又於九十年十月、十二月、
        九十一年一月交付約定之費用，益徵上訴人所辯稱：生活費三萬元係作為被
        上訴人照顧子女之對價云云，亦與實情不符。
  （五）基上說明，綜觀兩造簽立離婚協議書第四條約定全文意旨，並探求雙方之真
        意，其所載「生活費」一詞係指上訴人應給付被上訴人之贍養費，並非作為
        被上訴人照顧子女之對價，應堪認定。
三、系爭離婚協議書第四條約定之「生活費」具有贍養費之性質，並非被上訴人照顧
    子女之對價，既如前述，則上訴人即負有按月給付生活費三萬元予被上訴人之義
    務，此與被上訴人是否照顧子女殊屬無涉，上訴人徒以被上訴人未照顧子女為由
    ，辯稱伊無支付生活費之義務云云，尚嫌乏據。另上訴人又辯稱：九十年九月後
    又陸續交付被上訴人十二萬元，應予扣抵等語，是以應再審究者為上訴人是否已
    按月給付生活費予被上訴人？上訴人已交付被上訴人生活費金額為若干？是否可
    以主張扣抵？第查：
  （一）上訴人辯稱：伊已於九十年九月給被上訴人三萬元，另就九十年十月以後之
        菜錢亦陸續託由子女轉交共九萬元給被上訴人等詞，而被上訴人則自承：伊
        分別於九十年九月十四日、十月二十七日、十二月八日及九十一年一月二十
        六日收受由其子女轉交各一萬元合計共四萬元，其中第四次即九十一年一月
        二十六日之一萬元，其中三千元經被上訴人同意由子女拿去繳註冊費等情在
        卷足憑（見本院九十二年二月十一日言詞辯論筆錄），堪認被上訴人確有收
        受由子女轉交合計四萬元之金錢無訛。雖被上訴人陳稱：此四萬元款項是作
        為給小孩之三餐費用，因上訴人每次去澎湖做生意需要兩、三星期，遂把小
        孩的生活費用交給孩子，那孩子因為還小，就會打電話給伊，那段時間就由
        伊負責渠等之生活飲食，所以該四萬元並非要按月給伊的錢等語，然查：證
        人即兩造所生子女邱議緯於原審到庭證稱：去年暑假爸爸有三次叫我拿一萬
        元給媽媽說這是菜錢等詞（見原審九十一年七月十五日言詞辯論筆錄），且
        考諸兩造所生子女邱議緯（民國八十一年二月十五日出生）斯時僅就讀國小
        ，顯難期其勝任處理日常生活上開銷等事務，衡情上訴人縱有赴外地工作之
        必要，亦無可能放心將一萬元交予該名子女，任由其自行處分該金錢，是被
        上訴人所稱該四萬元係上訴人交予子女之生活費用，與常情有違，要無可取
        。因之，上訴人辯稱：該四萬元係上訴人託由子女轉交予被上訴人等詞，應
        堪可採。至上訴人託由子女轉交之四萬元究作何使用乙節，證人邱議緯固證
        稱該四萬元係「菜錢」，惟衡諸該證人尚屬稚幼之齡，顯難理解其父親託其
        轉交金錢之性質，且佐以其與上訴人長期共同生活，受上訴人監督教養，而
        上訴人與被上訴人復就生活費是否屬「菜錢」（即照顧子女之對價）之性質
        爭執甚烈，其所為證詞難免受上訴人之影響，自難僅憑其指稱上訴人向伊表
        示轉交之金錢係「菜錢」一端，即遽認該四萬元係作為子女之生活費用。況
        父母於離異後，對於所生子女本均負有扶養之義務，此觀之民法第一千一百
        十六條之二規定，即臻明瞭，而被上訴人本於為人母之立場，於上訴人赴外
        地工作期間，主動前往照顧其子女，並負擔其生活所需費用，乃人情之常，
        是被上訴人將上訴人託由子女轉交之四萬元，供作子女生活所需費用之支出
        ，應屬其自由處分上訴人交付金錢之範疇，究不得據此憑認上訴人交付之該
        四萬元係屬子女生活費用。從而，被上訴人既不否認於離婚後陸續收受子女
        轉交共四萬元，復未能舉證證明該四萬元確係供作子女生活費用，則該四萬
        元自應認屬上訴人交付予被上訴人之生活費，是上訴人抗辯該部分款項應予
        扣抵等詞，即堪採信。
  （二）至上訴人抗辯其另支付九十年九月之生活費三萬元，及託由子女轉交五萬元
        等部分，均為被上訴人所否認，而上訴人亦未能提出實據以資證明，是其所
        為此部分抗辯，俱難憑採。
  （三）綜前說明，上訴人於九十年九月後所給付被上訴人之生活費共為四萬元，則
        被上訴人請求上訴人給付自九十年九月起至九十一年三月止期間內之生活費
        共二十一萬元，經扣除上訴人已支付之四萬元後，尚得請求之金額共為一十
        七萬元，亦堪認定。
  （四）上訴人雖復辯稱：被上訴人於離婚後，除幫人看風水外，並至看護中心上班
        ，每月薪資約為三萬餘元，其生活並未陷於生活困境，應不得再請求贍養費
        云云，惟按民法第一千零五十七條之規定，限於夫妻無過失一方，因判決離
        婚而陷於生活困難者，始得適用，夫妻兩願離婚無適用同條之規定；又當事
        人締結契約契約一經合意成立，即應受其拘束（最高法院二十八年上字第四
        八七號及十八年上字第四八四號判例分別參照）。經查，兩造於九十年八月
        十三日協議離婚，就贍養費之給付明白約定於協議書，有附卷之協議書可稽
        ，則關於系爭贍養費之給付既已經兩造意思表示一致而成立，雙方均應受其
        拘束，其私法上權利義務即應依約定內容履行，而上開約定內容之權利義務
        亦經本院審認如前述，是上訴人執此裁判離婚之規定，以被上訴人有謀生能
        力，生活未陷於生活困難為事由而拒絕給付云云，於法顯屬無據，自非可取
  （五）末按給付有確定期限者，債務人自期限屆滿時起負遲延責任；又遲延之債務
        以支付金錢為標的者，債權人得請求依法定利率計算之遲延利息，民法第二
        百二十九條第一項及第二百三十三條第一項分別定有明文。查本件被上訴人
        請求之系爭生活費，依兩造間成立之離婚協議書第四條約定，係載明「按月
        給付」方式，是上訴人按月應給付之生活費至遲應於各該月最末日前給付，
        足堪認此一生活費給付定有確定期限，是上訴人自期限屆滿即各該月最末日
        起，即應負遲延責任，揆諸前揭法文意旨，被上訴人並得請求依法定利率計
        算之遲延利息。是以，被上訴人請求上訴人給付生活費十七萬元，及自九十
        一年四月一日起至清償日止，按週年利率百分之五計算之利息，即屬正當，
        至逾此範圍所為請求，則非有據，應予駁回。
四、綜上所述，系爭離婚協議書第四條約定之生活費每月三萬元，係屬上訴人應給付
    予被上訴人之贍養費，則被上訴人本於兩造間離婚協議書第四條約定，請求上訴
    人給付生活費，即屬有據。從而，被上訴人請求上訴人給付尚積欠之生活費一十
    七萬元，及自九十一年四月一日起至清償日止，按週年利率百分之五計算之利息
    ，即屬有據，應予准許。逾該範圍所為請求，為無理由，應予駁回。原審就上開
    不應准許部分，遽為上訴人敗訴之判決，自有未洽，上訴意旨指摘原判決此部分
    不當，求予廢棄改判，為有理由，爰由本院予以廢棄，改判如主文第二項所示。
    至於被上訴人之請求應予准許部分，原審判命上訴人給付，經核並無不合，上訴
    意旨猶執陳詞指摘原審判決關於該部分之判決為不當，而聲明廢棄，為無理由，
    應予駁回其上訴。
五、本件事證已臻明確，兩造其餘主張、陳述及所提證據，經本院審酌後，核與判決
    之結果不生影響，爰不一一論列，併此敘明。
六、據上論結，本件上訴為一部有理由，一部無理由，依民事訴訟法第四百三十六條
    之一第三項、第四百四十九條第一項、第四百五十條、第七十九條但書，判決如
    主文。
中      華      民      國    九十二    年      二      月    二十五    日
                                臺灣臺南地方法院民事第二庭
~B審判長法      官  蔡美美
~B      法      官  王國忠
~B      法      官  李銘洲
右為正本係照原本作成
本件不得上訴
中      華      民      國    九十二    年      二      月    二十六    日
~B      法院書記官  歐貞妙


司法院資訊處製作；財團法人民間司法改革基金會備份。
